【裁判字號】    98,上訴,1220
【裁判日期】    990212
【裁判案由】    毒品危害防制條例
【裁判全文】
臺灣高等法院臺南分院刑事判決      98年度上訴字第1220號
上  訴  人
即  被  告  甲○○
指定辯護人  本院公設辯護人  乙○○
上列上訴人因違反毒品危害防制條例案件，不服臺灣臺南地方法
院97年度訴字第1430號中華民國98年10月23日第一審判決（起訴
案號：臺灣臺南地方法院檢察署97年度偵字第10712號），提起
上訴，本院判決如下：
    主  文
原判決撤銷。
甲○○幫助施用第二級毒品，處有期徒刑壹年。
    事  實
一、甲○○明知甲基安非他命係毒品危害防制條例第2條第2項第
    2款所定之第二級毒品，不得非法持有、施用，竟基於幫助
    他人施用第二級毒品甲基安非他命之犯意，於民國96年8月7
    日某時許，與林家賢合資新台幣（下同）5,500元（林家賢
    出資500元），共同向綽號「海鳥」之不詳姓名男子購買甲
    基安非他命，購入後，先放在甲○○位於台南縣新市鄉○○
    街8之2號住處（其女友葉秋敏所承租），而以此方式幫助林
    家賢施用第二級毒品甲基安非他命。嗣於96年8月8日14時20
    分許，林家賢前往該址施用其所購入之甲基安非他命，而於
    同日16時許，林家賢甫自該處走出時，即為接獲線報在外埋
    伏之臺南縣警察局善化分局偵查隊員警盤查，而查獲林家賢
    身上之安非他命吸食器1支及安非他命殘渣袋1只（林家賢所
    犯施用第二級毒品犯行，經臺灣臺南地方法院以96年度毒聲
    字第663號裁定送勒戒處所觀察、勒戒後，認無繼續施用毒
    品之傾向，經台灣台南地方法院檢察署檢察官以96年度毒偵
    字第2346號不起訴處分確定，上開物品亦經該署執行沒收銷
    燬），復見高志偉（已更名為高逸寧）又自該處走出，員警
    乃持臺灣臺南地方法院核發之搜索票進入該處搜索，當場扣
    得甲○○所有之甲基安非他命10包（毛重合計18.99公克，
    純度約92％，驗餘純質淨重合計約13.23公克）、電子秤1台
    、行動電話1支（含門號0000000000SIM卡壹張）、空夾鏈袋
    11個等物（甲○○於96年8月8日因施用第一級、第二級毒品
    至勒戒處所觀察、勒戒後，認有繼續施用毒品之傾向，經臺
    灣臺南地方法院以96年度毒聲字第706號裁定令入戒治處所
    強制戒治）。
二、案經臺南縣警察局善化分局報請臺灣台南地方法院檢察署檢
    察官偵查起訴。
    理  由
壹、證據能力部分：按被告以外之人於審判外之陳述，雖不符合
    刑事訴訟法規定傳聞證據得為證據之例外規定，而經當事人
    於審判程序同意作為證據，法院審酌該言詞陳述或書面陳述
    作成時之情況，認為適當者，亦得為證據。當事人、代理人
    或辯護人於法院調查證據時，知有刑事訴訟法第159條第1項
    不得為證據之情形，而未於言詞辯論終結前聲明異議者，視
    為有前項之同意，刑事訴訟法第159條之5定有明文。本案公
    訴人所引用下述具傳聞性質之供述證據，業經被告於本院準
    備程序時同意作為證據（本院卷第31頁），且經本院於審理
    時提示被告，均表示無意見（本院卷第50頁反面），迄於言
    詞辯論終結前亦未聲明異議，視為同意作為證據，本院審酌
    該等證據之取得過程並無瑕疵，與本案待證事實間復具有相
    當之關聯性，自得採為證據。
貳、有罪部分：
一、訊據被告坦承其邀集林家賢合資，2人於96年8月6日或7日合
    資，由林家賢開車載被告前往向綽號「海鳥」之不詳姓名男
    子購得甲基安非他命，嗣經警於96年8月8日在其前開住處，
    扣得其所有之甲基安非他命10包（毛重合計18.99公克，純
    度約92％，驗餘純質淨重合計約13.23公克）、電子秤1台、
    行動電話1支（含門號0000000000SIM卡1張）、空夾鏈袋11
    個等情（本院卷第52頁反面、第53頁），核與證人林家賢於
    原審審理時證述：「（在96年8月8日下午2時40分左右，你
    有無去找被告甲○○？）有的（你去找被告甲○○做何事？
    ）我去找被告甲○○施用安非他命。（過去你施用安非他命
    來源為何？）我都是向甲○○拿的。（拿的意思為何？）我
    用錢向被告甲○○買的。（被告甲○○的陳述，是跟你一起
    出資向一位綽號海鳥的人購買的，是否如此？）當時被告甲
    ○○沒有交通工具，我打電話給被告甲○○問他要不要去拿
    安非他命，被告甲○○告訴我有要去拿安非他命，被告甲○
    ○出5,000元，我出500元，這樣可以買到比較多份量的安非
    他命，被告甲○○叫我開車載他過去拿安非他命，是被告甲
    ○○下車去向海鳥拿安非他命。…（向海鳥購買安非他命之
    後，如何分配？）被告甲○○拿價值500元的安非他命給我
    。（是否你與被告甲○○合資購買安非他命？）我就拿500
    元給被告甲○○，被告甲○○就拿500元的安非他命給我。
    （8月8日下午你去被告甲○○住處的時候，是要去施用安非
    他命，抑或是要去找海鳥買安非他命？）那時候安非他命前
    天已經買回來了，8月8日我是要去找被告甲○○一起施用安
    非他命。…（當天500元是否在8月8日給被告甲○○？抑或
    前一天就拿給被告甲○○？）8月7日去拿毒品那天就把500
    元拿給被告甲○○。」等語（原審卷第63-66頁）大致相符
    ，並有臺南縣警察局善化分局搜索扣押筆錄、扣押物品目錄
    表、扣押書在卷及扣案之甲基安非他命10包、電子秤1台、
    行動電話1支（含門號0000000000SIM卡1張）、空夾鏈袋11
    個等物可證。而前開扣得之甲基安非他命，經送內政部刑事
    警察局鑑定結果鑑驗結果，含有第二級毒品甲基安非他命成
    分（毛重合計18.99公克，純度約92％，驗餘純質淨重合計
    約13.23公克），有該局92年12月11日刑鑑字第0960182766
    號鑑定書在卷可稽（原審卷(一)第128之1頁），此外，林家賢
    於案發時，因施用第二級毒品，經原審法院以96年度毒聲字
    第663號裁定送觀察勒戒，嗣因無繼續施用傾向，而經臺灣
    臺南地方法院檢察署檢察官以96年度毒偵字第2346號不起訴
    處分等情，亦該等書類及林家賢臺灣高等法院被告前案紀錄
    表在卷可稽（本院卷第42-44頁），且林家賢為警查獲時，
    在其身上亦查扣到安非他命殘渣袋1個、自製吸食器1支，證
    人高志偉於原審審理中亦結證證稱林家賢於上開時地有施用
    安非他命之事實（原審卷(一)第88頁），可資佐證證人林家賢
    前開證詞之真實。足見被告確有基於幫助林家賢施用第二級
    毒品之犯意，受證人林家賢之委託，帶同林家賢向「海鳥」
    購買第二級毒品甲基安非他命供林家賢施用，及林家賢確已
    施用系爭甲基安非他命之事實，事證明確，被告幫助林家賢
    施用第二級毒品甲基安非他命犯行，洵堪認定。
二、公訴意旨雖以被告前開所為係涉犯毒品危害防制條例第4條
    第2項販賣第二級毒品罪，並以證人林家賢於警、偵中證稱
    毒品係向被告購得之證詞及扣案之物品為其論據。惟按，以
    營利之意圖交付毒品，而收取對價之行為，固觸犯販賣毒品
    罪；惟苟非基於營利之意圖，而以原價或低於原價有償轉讓
    毒品與他人，僅得以轉讓毒品罪論處；若無營利之意圖，僅
    基於幫助施用毒品者取得供施用毒品之目的，而出面代購，
    或共同合資購買並分攤價金及分受毒品，則為施用毒品罪之
    幫助犯，三者行為互殊，且異其處罰（最高法院95年度台上
    字第6888號判決參照）。再施用毒品者所稱其向某人買受毒
    品之指證，不得作為有罪判決之唯一證據，仍須調查其他必
    要之證據，資以補強其指證之真實性，始為適法。又關於毒
    品施用者其所稱向某人購買毒品之供述，必須補強證據佐證
    ，係指毒品購買者之供述縱使並無瑕疵，仍須補強證據佐證
    而言，以擔保其供述之真實性。該所謂補強證據，必須與該
    施用毒品者關於相關毒品交易之供述，具有相當程度之關連
    性，因該補強證據之佐證，足使一般人對於施用毒品之供述
    無合理之懷疑存在，而得確信其為真實，始足當之。若毒品
    購買者之供述證據，本身已有重大瑕疵，依嚴格證明之法則
    ，已無法憑為確有販賣毒品行為之認定時，因毒品施用者其
    所稱向某人購買毒品之供述前提事實已有合理之懷疑存在，
    論理上自無再論補強證據之必要（參照最高法院96年度台上
    字第351號判決意旨）。經查：
  (一)證人林家賢之證詞：
    1.證人林家賢於警詢中係證稱：「（你所吸食之毒品安非他
      命係何而來的？）我都是向綽號『阿峰（諧音）』男子購
      得的。（那警方今日所查扣之安非他命殘渣夾鏈袋是你以
      多少錢向綽號『阿峰（諧音）』購得該袋裡安非他命的？
      另袋裡的安非他命現在何處？）500元。而袋裡的安非他
      命在今天下午15時許，在警方今天前往搜索的綽號『阿峰
      （諧音）』住處（臺南縣新市鄉○○街8之2號）內吸食完
      了。（那你於今天（8日）何時？如何前去向綽號『阿峰
      （諧音）』男子購得上述毒品安非他命的？）我是於今96
      年8月8日下午14時20分左右，先以我本人電話0000000000
      號撥打給『阿峰（諧音）』的電話0000000000號，然後電
      話中我向他說我要過去找他（意思就是要找他購買安非他
      命），他就告訴我說先在他住處門口等他一下，他要馬上
      回來，不久他回來看到我後，就帶我進去他住處，約14時
      40分左右，我以500元向他購得1小包安非他命的，然後我
      就在該住處內先吸食購得之安非他命了。（你所稱之綽號
      『阿峰（諧音）』男子是否有在警方今天前往搜索之臺南
      縣新市鄉○○街8之2號住處內〔裡面有2男子、1個為甲○
      ○、另1個為高志偉〕？）有的，該甲○○就是我供稱的
      綽號『阿峰（諧音）』男子。』等語（警卷第11-13頁）
      。
    2.於同日偵訊中亦結證稱：「（毒品來源？）向綽號『阿風
      』的人買的。（如何與『阿風』聯絡及購買？）我用我的
      行動電話0000000000打給他的行動電話0000000000購買，
      在他台南縣新市鄉○○街8之2號住處交貨。（用多少錢購
      買？）000-0000元買1小包安非他命…。（在警局是否看
      到「阿風」？）有，他就是甲○○。（你昨天為何在台南
      縣新市鄉○○街8之2號？）因為我找甲○○買完毒品並且
      吸完後，出來後經警逮捕。」等語（偵卷第12、13頁）。
    3.然證人林家賢於原審審理中則改證稱：「（在96年8月8日
      下午2時40分左右，你有無去找被告甲○○？）有的。（
      你去找被告甲○○做何事？）我去找被告甲○○施用安非
      他命。（被告甲○○的陳述，是跟你一起出資向1位綽號
      『海鳥』的人購買的，是否如此？）當時被告甲○○沒有
      交通工具，我打電話給被告甲○○問他要不要去拿安非他
      命，被告甲○○告訴我有要去拿安非他命，被告甲○○出
      5,000元，我出500元，這樣可以買到比較多份量的安非他
      命，被告甲○○叫我開車載他過去拿安非他命，是被告甲
      ○○下車去向『海鳥』拿安非他命。（向『海鳥』購買安
      非他命之後，如何分配？）被告甲○○拿價值500元的安
      非他命給我。（是否你與被告甲○○合資購買安非他命？
      ）我就拿500元給被告甲○○，被告甲○○就拿500元的安
      非他命給我。（8月8日下午你去被告甲○○住處的時候，
      是要去施用安非他命，抑或是要去找海鳥買安非他命？）
      那時候安非他命前天已經買回來了，8月8日我是要去找被
      告甲○○一起施用安非他命。（500元是否在8月8日當天
      給被告甲○○？抑或前1天就拿給被告甲○○？）8月7日
      去拿毒品那天就把500元拿給被告甲○○。」等語（原審
      卷(一)第63-66頁）。
    4.綜上，前開證人林家賢之證詞，就安非他命之取得究係向
      被告購買或2人合資購買乙節，前後證稱並不一致，顯有
      瑕疵，依前揭說明，自難僅以證人林家賢有瑕疵之證詞遽
      論被告有販賣安非他命之犯行。
  (二)至於以下證據亦均未能為被告販賣安非他命予林家賢之補強
    證據，分述如下：
    1.被告雖遭查扣持有甲基安非他命10包（毛重合計18.99公
      克，純度約92％，驗餘純質淨重合計約13.23公克）、電
      子秤1台、行動電話1支（含門號0000000000SIM卡1張）、
      空夾鏈袋11個等物，惟持有甲基安非他命之用途，可能係
      為供己施用，亦可能係為轉讓他人，非必然為販賣他人；
      而電子秤、空夾鍊袋亦常為施用毒品者所持有，亦無法單
      純以之為販賣毒品的證據，另行動電話更是生活之日常用
      品，與販賣毒品間並無任何特殊之關連性。
    2.而證人林家賢於案發時，坦承當日施用第二級毒品，並在
      其身上亦查扣到安非他命殘渣袋1個、自製吸食器1支，證
      人高志偉於審理中亦結證證稱林家賢於上開時地有施用安
      非他命之事實，然此僅得證明證人林家賢於查獲前有施用
      安非他命之犯行，然其所施用之安非他命來源，有可能係
      與被告所合資購買，亦有可能係被告所轉讓，非必然係向
      被告購買所得。
    3.另原審雖以被告於警詢時拒絕供述關於林家賢指證之緣由
      ，而認被告畏罪情虛，惟緘默權本為被告訴訟上之權利，
      尚難以此為被告販賣第二級毒品之補強證據。
  (三)證人即查獲本案之偵查佐陳世祿於原審審理中雖結證稱：「
    （本案是否你去被告甲○○住處查獲？）是的。（你們對被
    告甲○○搜索時有無就毒品交易的價金進行搜索並予查扣？
    ）我現在沒有印象到底有沒有查扣到現金，但當天沒有扣到
    現金。（當天你搜索被告甲○○住處有無搜索到現金？）有
    搜索到現金，那是皮包裏面的錢及桌上的錢，我們叫他們把
    錢收起來，但我們沒有予以查扣。（你們在被告甲○○住處
    哪裡搜索到現金？）搜索時我人在被告甲○○的客廳，當時
    被告甲○○的女友葉秋敏在裡面的房間，在房間裡面有看到
    現金，但房間不是我負責搜索的，是我同事負責搜索，現金
    部分是沒有查扣。（你剛才說在桌上及皮包有看到現金，那
    個皮包你有無打開看？）我人在客廳，我是看到房間裡面的
    情形桌上有錢及1個皮包，但我沒有進入房間搜索，我有聽
    到小隊長問這些錢是誰的收起來，當時是由證人葉秋敏把錢
    收起來，並沒有把現金查扣。（你看到的現金金額多少？）
    我記得是有千元鈔，但至於有無100元或500元鈔票我不清楚
    ，我沒有翻那些錢。」等語在卷（原審卷(二)卷第19、20頁）
    ，足見警方於現場雖發現有現金，然因並非在被告身上所搜
    得，故未扣案，是林家賢若於當日真向被告購得安非他命50
    0元，被告身上應極有可能有500元之現金，然被告身上卻未
    扣得任何現金，是益徵被告辯稱其係與證人林家賢於96年8
    月7日合資購買為可信。
  (四)另檢察官以被告自95年10月至11間有在租屋處，曾以500元
    之價格，販賣安非他命予陳見智，於95年10月下旬，亦曾以
    1,000元之價格販賣安非他命予林肅毅，其犯罪方法與本件
    大致相同，並提出臺灣臺南地方法院95年度訴字第1747號判
    決為據，然被告是否另涉有販賣第二級毒品之犯行，與認定
    本案被告是否販賣第二級毒品予林家賢之犯行無涉，併附敘
    明。
  (五)綜上所述，被告所辯係與證人林家賢合資購買第二級毒品乙
    節，既與證人林家賢於原審中之證述情節大致相符，與現場
    扣案證物復無衝突矛盾之處，信而可徵其情。而公訴人所提
    證據，既有瑕疵，復無補強證據，自不足據以認定被告確有
    於96年8月8日販賣第二級毒品安非他命予證人林家賢之犯行
    ，此外，亦無其他證據足資證明被告確有於96年8月8日販賣
    第二級毒品犯行。從而，公訴人認被告前開所為係犯毒品危
    害防制條例第4條第2項之販賣第二級毒品罪，尚有未合，因
    上開公訴人所指被告販賣第二級毒品罪與幫助施用第二級毒
    品罪之基本社會事實相同，故法院得予以變更起訴法條予以
    審理。
三、論罪：
  (一)查安非他命為毒品危害防制條例第2條第2項第2款所定之第
    二級毒品。核被告幫助林家賢施用第二級毒品之所為，係犯
    刑法第30條第1項、毒品危害防制條條例第10條第2項之幫助
    施用第二級毒品罪。被告係基於幫助之犯意為之，為幫助犯
    ，爰依刑法第30條第2項之規定減輕其刑。
  (二)又法院之審判固應以起訴之犯罪事實為範圍，但於不妨害事
    實同一之範圍內，仍得自由認定事實，適用法律，科以刑罰
    。又所謂事實同一，非謂罪名同一，即起訴書上所指之罪名
    ，對於審判上無拘束之效力，祇須事實同一，可變更檢察官
    所認定之罪名，而事實同一，亦非指全部事實均須一致，祇
    須其基本事實相同，即無礙其犯罪事實之同一性。本案本院
    認定被告基於幫助他人施用第二級毒品犯意，邀集林家賢出
    資，共同向綽號「海鳥」購買安非他命施用，雖與公訴人所
    指被告係犯販賣第二級毒品罪不同，然公訴意旨所載犯罪事
    實為被告意圖販賣安非他命牟利，將向「海鳥」購得之安非
    他命，以500元之價格，轉售予林家賢等情，與本院認定之
    前開事實，二者之基本事實均為被告交付安非他命予林家賢
    ，林交賢交付500元予被告，僅被告交付安非他命予林家賢
    之內部主觀犯意不同，縱因而所犯罪名不同，依上說明，其
    犯罪事實仍不失同一性。本院自得在不妨害事實同一之範圍
    內，認定事實並變更檢察官起訴之法條，論處被告幫助施用
    第二級毒品罪刑。又被告持有第二級毒品之低度行為，為其
    幫助施用第二級毒品之高度行為所吸收，不另論罪。
四、科刑：原審以被告於96年8月8日販賣安非他命予林家賢部分
    之罪證明確，因予論罪科刑，固非無見；惟本案公訴人並未
    提出積極證據證明被告交付安非他命予林家賢係有營利之意
    圖，已如前述，是原審認定被告此部分之行為係涉犯毒品危
    害防制條例第4條第2項之罪，容有未合。被告上訴意旨否認
    販賣第二級毒品罪，為有理由，自應由本院將原判決此部分
    撤銷改判。爰審酌被告前有販賣毒品、施用毒品前案紀錄，
    應知身陷毒癮無法自拔之苦痛，猶幫助他人施用第二級毒品
    ，對施用者身心戕害程度非輕，惟其非基於營利之意圖，且
    對犯罪事實大致坦白等一切情狀，量處有期徒刑1年。又沒
    收係屬從刑，倘無主刑，即無所附麗。案內扣押之贓證物品
    ，縱屬違禁物，若與判決所認定之犯罪無關，即不能於該犯
    罪諭知之主刑項下，併予宣告沒收無關之違禁物，至檢察官
    應否以另案依刑法第40條但書聲請單獨宣告沒收，要屬另外
    問題，不容混淆。本件被告供稱於96年8月8日所查扣之第二
    級毒品10包，係供自己施用，而本院復查無其他證據足以證
    明該毒品與被告所犯前開幫助施用第二級毒品之罪行有關，
    且本件檢察官起訴書並未依刑法第40條但書規定聲請單獨宣
    告沒收該毒品，本院既認此部分毒品與認定被告有罪部分無
    涉，爰不為沒收之諭知（最高法院98年度台上字第1531號、
    97年度台非字第582 號、89年度台上字第851號判決意旨參
    照）。另扣案之電子秤1台、行動電話1支、空夾鏈袋11個，
    雖屬被告所有，然並非被告供本案幫助施用第二級毒品犯行
    所用、所生或所得之物，亦乏證據證明係被告預備供犯本案
    犯罪所用之物，爰均不為沒收之諭知。
參、不另為無罪諭知部分：
一、公訴意旨另以：被告另自96年5月初起，至96年8月8日14時
    40分許前，平均1星期1至2次，在臺南縣新市鄉○○街8之2
    號租處（以女友葉秋敏所租），以5百元至1,000元不等，販
    賣第二級毒品安非他命予林家賢施用，前後計9次，因認被
    告此部份行為亦涉有毒品危害防制條例第4條第2項販賣第二
    級毒品罪嫌云云。
二、程序事項（審理範圍之界定）：
  (一)查本件公訴意旨係以被告前開9次犯行，與前開論罪科刑之
    犯行，係基於「販賣第二級毒品安非他命之集合犯意」，而
    認被告係犯毒品危害防制條例第4條第2項販賣第二級毒品之
    罪嫌。原審審理結果，以被告前揭論罪科刑部分，係犯毒品
    危害防制條例第4條第2項販賣第二級毒品罪，就前開9次犯
    行部分，則以均不能證明犯罪，而為被告此部分均無罪判決
    之諭知。嗣被告就前開論罪科刑部分提起上訴，然檢察官則
    並未對原判決提起上訴。
  (二)被告所犯前開9次犯行部分亦均在本院審理範圍之內：按檢
    察官或自訴人以實質上一罪或裁判上一罪起訴或自訴之案件
    ，法院僅有單一審判權，故其審判為不可分。從而，法院審
    理結果，若認其中一部分有罪，另一部分不能證明其犯罪或
    應為不受理之諭知者，僅須於有罪判決內敘明該部分應不另
    為無罪或不受理諭知之理由即可，毋須於主文內另行諭知該
    部分無罪或不受理之判決，否則即與審判不可分之原則有違
    （最高法院98年度臺上字第5902號判決參照）。查本件檢察
    官既認被告10次販賣第二級毒品之舉措，應評價為包括一罪
    之集合犯，而原審審理結果，認其中前開論罪科刑部分有罪
    ，另認被告就前開9次犯行部分均不能證明犯罪，揆諸前揭
    說明，自僅須於有罪判決內敘明該9次犯行部分應不另為無
    罪諭知之理由即可，而毋需於主文內另行諭知該部分無罪，
    始與審判不可分之原則相符。縱原判決於主文內另行諭知被
    告前開9次犯行部分無罪，然因被告係針對原判決有罪部分
    提起上訴，而本院審理結果，認被告前揭論罪科刑部分係有
    罪，檢察官復認被告前開9次犯行部分與前揭論罪科刑部分
    具有集合犯之實質上一罪關係，則依審判不可分、上訴不可
    分之原則，被告就前揭論罪科刑部分上訴之效力自及於前開
    9次犯行之全部（即包含原判決諭知無罪部分），本院自應
    就被告前揭9次犯行全部予以審理，應予敘明。
三、按犯罪事實應依證據認定之，無證據不得認定犯罪事實，刑
    事訴訟法第154條第2項定有明文。又檢察官就被告犯罪事實
    ，應負舉證責任，並指出證明之方法，刑事訴訟法第161條
    第1項定有明文，因此檢察官對於起訴之犯罪事實，應負提
    出證據及說服之實質舉證責任。其所提證據之證明力必須達
    於使法院確信起訴之犯罪事實為真實程度，倘其所提出之證
    據，不足為被告有罪之積極證明，或其闡明之證明方法，無
    從說服法官以形成被告有罪之心證，而有合理懷疑存在者，
    基於無罪推定之原則，即應為被告無罪判決之諭知（最高法
    院76年台上字第4986號判例、91年度台上字第5597號判決意
    旨參照）。犯毒品危害防制條例第4條至第8條、第10條或第
    11條之罪，供出毒品來源，因而查獲其他正犯或共犯者，減
    輕或免除其刑，同條例第17條第1項定有明文。則施用或持
    有毒品之人，如供出毒品來源因而破獲，既得藉以邀求寬典
    減輕其刑，為擔保其所為不利於對向共犯之陳述之真實性，
    尤應有足以令人確信其陳述為真實之補強證據，始得據為不
    利被告之認定（最高法院92年台上字第4391號判決參照）。
    故本件公訴人自應就上開被告被訴之犯行，負有提出達於使
    本院確信真實程度證據之實質舉證責任，否則本院即應基於
    無罪推定之原則，為被告無罪判決之諭知甚明。
四、訊之被告堅決否認有上開販賣第二級毒品安非他命之犯行，
    辯稱：其係與林家賢一起合資去向一位綽號「海鳥」的購買
    毒品，買回後按出資比例分配，各人吃各人的等語。而公訴
    人認被告涉有此部分之犯行，所提出者係以證人林家賢於警
    詢及偵查中之證述為其主要之論據，並以扣案之證據為其補
    強證據。然查：
  (一)林家賢於警詢雖證稱：「（你所吸食之毒品安非他命係何而
    來的？）我都是向綽號『阿峰（諧音）』男子購得的。…（
    你前前後後共曾向甲○○購買過幾次毒品？何種毒品？請詳
    述時間及地點？）…共約有10次左右…我第1次購買時間約
    於96年5月初某日下午17時30分左右…然後約1星期1至2次會
    再向他購買安非他命…我只記得前6次，他都叫我在他住處
    （臺南縣新市鄉○○街8之2號）大樓門口等他，他再拿安非
    他命出來給我，而最近4次、連同今天他都帶我進到他住處
    來交易安非他命的。我大約只記得最後第2次是於96年8月4
    日下午17時30分左右；最後第3次是於96年7月28日一樣下午
    17時30分左右；而最後第4次我就記不清楚了。」等語（警
    卷第11-15頁），而於同日之偵查中亦證稱：其所吸食之毒
    品係以500元至1,000元不等之價格在被告住處向被告購買約
    10次等語（偵12487卷第12-13頁）。然證人林家賢於審判中
    則改稱其係與被告合資購買，已如前述，則證人林家賢就其
    安非他命之取得究係與被告合資購買或係向被告購買乙節，
    前後之證述並不一致而顯有瑕疵，且卷內其餘證據，依前開
    論罪科刑部分之論述，亦無法為被告販賣安非他命予林家賢
    犯行之補強證據。況證人林家賢就被告第2次至第7次究係於
    何時販賣第二級毒品，並未為具體明確之證述，而公訴人亦
    未具體指明被告前開9次犯行之時間，即公訴人所起訴此部
    分犯罪事實之特定實甚有疑義。是以，本院認被告此部分被
    訴犯行，公訴人所提證據之證明力，尚未達於使本院確信其
    起訴之事實為真實之程度，本院仍有合理之懷疑存在，因認
    被告此部分被訴犯毒品危害防制條例第4條第2項之罪不能證
    明。
  (二)至證人林家賢於警詢具體指明被告販賣安非他命之時間，因
    被告並未坦承於該時間有與林家賢合資購買第二級毒品之事
    實，亦無其他補強證據足資佐證於該時間被告有幫助林家賢
    施用第二級毒品之情事，且檢察官又未具體指明其起訴被告
    犯行之時間，故本院認無變更起訴法條改論以幫助施用第二
    級毒品之問題，附此敘明。
五、綜上，本件檢察官所提出之證據，均不足為被告此部分有罪
    之積極證明，亦無從說服本院以形成被告此部分有罪之心證
    ；此外，復查無其他積極証據以資証明被告有公訴意旨所指
    之此部分犯行，基於無罪推定之原則，自應認不能證明被告
    此部分犯罪。惟公訴意旨認被告此部分犯行與前揭論罪科刑
    部分具有集合犯之包括一罪關係，爰不另為無罪之諭知。原
    判決就此部分另為無罪之諭知，有違審判不可分原則，自應
    由本院予以撤銷。
據上論結，應依刑事訴訟法第369條第1項前段、第364條、第299
條第1項前段、第300條，毒品危害防制條例第10條第2項，刑法
第11條前段、第30條第1項前段、第2項，判決如主文。
本案經檢察官邱克斌到庭執行職務。
中    華    民    國    99    年    2     月    12    日
                  刑事第二庭    審判長法  官  葉居正
                                      法  官  陳欽賢
                                      法  官  洪碧雀
以上正本證明與原本無異。
檢察官如不服本判決應於收受本判決後十日內向本院提出上訴書
，其未敘述上訴理由者並得於提起上訴後十日內向本院補提理由
書。
本件被告不得上訴。
                                      書記官  魏芝雯
中    華    民    國    99    年    2     月    12    日
附錄：本判決論罪科刑法條
毒品危害防制條例第10條第2項
施用第二級毒品者，處3年以下有期徒刑。

司法院資訊處製作；財團法人民間司法改革基金會備份。
